最高法院民事判決
                                   111年度台上字第2355號
上  訴  人  瑾霖建設股份有限公司

法定代理人  林合盛        
訴訟代理人  蔡思玟律師
被 上訴 人  德喬建設股份有限公司

法定代理人  黃敦修        
上列當事人間請求履行契約再審之訴事件，上訴人對於中華民國
111年5月10日臺灣高等法院再審判決（111年度再字第25號），
提起上訴，本院判決如下：
    主  文
原判決廢棄，發回臺灣高等法院。
    理  由
一、上訴人主張：
  ㈠伊與被上訴人於民國108年7月11日簽立合建及合作契約書，
    約定被上訴人承接伊擔任變更臺北市○○區○○段0小段000 地
    號等15筆土地都市更新事業計畫及擬定權利變換計畫案（下
    稱系爭都更計畫案）之實施者。
  ㈡伊不服原審110年度上字第836號判決（下稱原確定判決）提
    起上訴，經本院111年度台上字第954號裁定駁回上訴確定，
    伊於111年4月8日收受該裁定。嗣經檢視系爭都更計畫案全
    部文件，發現被上訴人曾於108年間自行向臺北市都市更新
    處（下稱北市都更處）遞件辦理系爭都更計畫案實施者，且
    遭駁回。伊對此申請情事並不知情，而發現再證1之臺北市
    建築管理工程處協審案查驗紀錄表（下稱查驗紀錄表）為新
    證物，經斟酌後顯可受較有利益之裁判。
  ㈢依民事訴訟法第496條第1項第13款規定，求為：原確定判決
    廢棄；被上訴人在原確定判決訴訟事件（下稱原訴訟）第一
    審之訴駁回之判決。
二、原審未經言詞辯論，認上訴人再審之訴顯無再審理由，逕以
    判決駁回，其理由如下：
  ㈠觀諸原確定判決所涉事實，上訴人所述內容，及能提出查驗
    紀錄表為證物等情以察，可知系爭都更計畫案為上訴人所申
    請，應知曉該計畫案之相關內容，並自行留存相關文件資料
    （含查驗紀錄表）。
  ㈡依上訴人陳稱：被上訴人係於108 年間，遞件辦理系爭都更
    計畫案實施者等語，參以查驗紀錄表所載補件日期為109年2
     月14日，而原確定判決則於110年5月14日始言詞辯論終結
    ，足見於原訴訟程序事實審言詞辯論終結前，上訴人在客觀
    上可適時提出查驗紀錄表為證據。
  ㈢上訴人復未證明有何事實上之障礙，或其他原因而有不能提
    出之情事，且查驗紀錄表按其情形，在客觀上非無法查知或
    不能提出，與民事訴訟法第496條第1項第13款規定要件不合
    ，上訴人據之提起本件再審之訴，應顯無再審理由。
三、本院判斷：
  ㈠再審之訴，以發現未經斟酌之證物為再審事由者，如其證物
    是否可採，須依調查證據之結果始能斷定；或依再審原告主
    張之原因事實，僅據訴狀之記載，尚不明瞭或有其他情形，
    必須調查證據後，方能認定再審之訴為無理由者，即非民事
    訴訟法第502條第2項所謂顯無再審理由，自仍應為必要之言
    詞辯論，不得謂再審之訴顯無理由，不經言詞辯論，逕以判
    決駁回之。
  ㈡審諸上訴人於再審起訴狀所載：伊於原訴訟確定後，檢視系
    爭都更計畫案之全部文件，始發現被上訴人曾於108年間，
    自行向北市都更處遞件辦理系爭都更計畫案實施者，且遭駁
    回申請；因該次申請案非上訴人所為，故就該申請之文件及
    內容並不知情等語，並聲請向北市都更處調取被上訴人於10
    8年12月18日申請變更系爭都更計畫案實施者，及北市都更
    處函覆之相關文件（見原審卷第5至7頁）等情以觀，則依該
    再審起訴狀之記載內容，尚不能明瞭上訴人於109年2月14日
    即知悉查驗紀錄表之存在，而須依調查證據之結果，始得斷
    定，揆諸上開說明，即無適用不經言詞辯論，駁回再審之訴
    規定之餘地。
  ㈢原審逕以再審之訴顯無再審理由，不經言詞辯論，駁回上訴
    人再審之訴，於法尚有未合。上訴論旨，指摘原判決為不當
    ，求予廢棄，即有理由。
四、據上論結，本件上訴為有理由。依民事訴訟法第477條第1項
    、第478條第2項，判決如主文。
中　　華　　民　　國　　111 　年　　10　　月　　19　　日
                      最高法院民事第三庭
                           審判長法官 沈  方  維
                                 法官 陳  麗  芬
                                 法官 方  彬  彬
                                 法官 蔡  和  憲
                                 法官 鍾  任  賜
本件正本證明與原本無異
                                      書  記  官
中　　華　　民　　國　　111 　年　　11　　月　　1 　　日